臺灣板橋地方法院刑事判決　　　　　　　96年度訴緝字第67號
公　訴　人　臺灣板橋地方法院檢察署檢察官
被　　　告　甲○○
上列被告因違反毒品危害防制條例案件，經檢察官提起公訴（94
年度核退毒偵字第1030號），本院受理後被告為有罪之陳述，經
合議庭裁定由受命法官獨任進行簡式審判程序，判決如下：
    主  文
甲○○連續施用第一級毒品，處有期徒刑拾月，扣案之第一級毒
品海洛因淨重零點伍公克沒收銷燬；又連續施用第二級毒品，處
有期徒刑陸月。應執行有期徒刑壹年貳月，扣案之第一級毒品海
洛因淨重零點伍公克沒收銷燬。
    事  實
一、甲○○前於民國89、92年間因施用毒品案件，先後二次經本
    院以89年度毒聲字第552 號、92年度毒聲字第1903號裁定送
    勒戒處所觀察、勒戒後，均認無繼續施用毒品之傾向，經臺
    灣板橋地方法院檢察署檢察官於89年2 月11日、92年7 月7
    日，分別以89年度毒偵字第721 號、92年度毒偵字第2014號
    為不起訴處分確定。猶不知悔改，復各基於施用第一級毒品
    海洛因、第二級毒品甲基安非他命（起訴書載為安非他命）
    之概括犯意，自92年12月間某日起至94年3 月20日上午12時
    許止，在臺北縣板橋市○○路245 巷5 號2 樓及同縣市○○
    街附近等處，分別以注射針筒注入體內之方式連續施用第一
    級毒品海洛因及以自製吸食器點火燒烤之方式連續施用第二
    級毒品甲基安非他命多次，期間約一天各施用三、四次。嗣
    於94年3 月20日晚上9 時許，在臺北縣板橋市○○路245 巷
    5 號2 樓為警查獲，並扣得其所有供己施用之第一級毒品淨
    重0.50公克（起訴書載為0.3 公克、0.3 公克、0.1 公克）
    ，且經警採尿驗悉。
二、案經臺北縣政府警察局新莊分局報請臺灣板橋地方法院檢察
    署檢察官偵查起訴，經本院合議庭裁定以簡式審判程序審理
    。
    理  由
一、訊據被告甲○○於本院審理時對其於上揭時、地，分別連續
    施用第一、二級毒品海洛因、甲基安非他命多次之犯行，業
    已坦承不諱，又被告經警詢問後所採集之尿液經送檢驗結果
    ，呈施用第一級毒品海洛因、第二級毒品甲基安非他命之陽
    性反應，有臺灣檢驗科技股份有限公司於94年4 月7 日出具
    之濫用藥物尿液檢驗報告一件附卷可稽，而扣案之白粉，經
    送法務部調查局鑑驗結果，確含第一級毒品海洛因成分，淨
    重0.50公克，有該局調科壹字第080009273 號鑑定書一件在
    卷可憑。再者，被告前於89、92年間因施用毒品案件，先後
    二次經本院以89年度毒聲字第552 號、92年度毒聲字第1903
    號裁定送勒戒處所觀察、勒戒後，均認無繼續施用毒品之傾
    向，經臺灣板橋地方法院檢察署檢察官於89年2 月11日、92
    年7 月7 日，分別以89年度毒偵字第721 號、92年度毒偵字
    第2014號為不起訴處分確定，有臺灣高等法院被告前案紀錄
    表附卷可參，是被告乃經觀察勒戒執行完畢釋放後，五年內
    再犯施用毒品之犯行，至為灼然。綜上，足認被告自白與事
    實相符，罪證明確，犯行洵堪認定。
二、按行為後法律有變更者，適用行為時之法律。但行為後之法
    律有利於行為人者，適用最有利於行為人之法律，刑法第2
    條第1 項定有明文。質言之，行為後法律有變更者，應將行
    為時之法律與裁判時之法律比較適用最有利於行為人之法律
    。又比較新舊法時，應就罪刑有關之共犯、未遂犯、想像競
    合犯、牽連犯、連續犯、結合犯，以及累犯加重、自首減輕
    暨其他法定加減事由（如身分加減）與加減比例等一切規定
    ，綜其全部罪刑之結果而為比較，再適用有利於行為人之法
    律處斷，而不得一部割裂分別適用不同之新舊法（最高法院
    24年上字第4634號、29年度上字第964 號判例意旨、95年第
    8 次刑事庭會議決議參照）。被告行為後，刑法業經修正，
    並於94年2 月2 日經總統以華總一義字第09400014901 號令
    公布，刑法施行法亦於95年6 月14日經總統以華總一義字第
    09500085181 號令增訂刑法施行法第1 條之1 ，並均自95年
    7 月1 日施行，爰就本件新舊法比較情形論述如下：(一)修正
    後刑法第56條已刪除連續犯之規定，是本件被告分別多次施
    用第一、二級毒品之犯行即均應按數罪之規定併罰；惟如依
    修正刪除前之連續犯規定，則應各依修正前刑法第56條規定
    以一罪論，但得加重其刑至二分之一，依數罪併罰之結果，
    顯較諸以一罪論而加重其刑至二分之一之結果不利於被告；
    比較新舊法結果，以舊法較有利於行為人，故依刑法第2 條
    第1 項前段規定，自應適用行為時之法律即修正前刑法第56
    條關於連續犯之規定論處。(二)修正前刑法第51條規定：「數
    罪併罰，分別宣告其罪之刑，依左列各款定其應執行者：」
    其中第5 款規定：「宣告多數有期徒刑者，於各刑中之最長
    期以上，各刑合併之刑期以下，定其刑期。但不得逾二十年
    。」，修正後刑法第51 條 第5 款規定：「宣告多數有期徒
    刑者，於各刑中之最長期以上，各刑合併之刑期以下，定其
    刑期。但不得逾三十年。」，二者比較結果，修正後刑法並
    非較有利於行為人，依刑法第2 條第1 項本文從舊原則之規
    定，仍應依修正前刑法第51條第5 款，定其應執行之刑。(三)
    茲綜其全部之結果而為比較，修正後刑法並非較有利於被告
    ，應依刑法第2 條第1 項前段規定，一體適用修正前即行為
    時之法律。
三、查海洛因及甲基安非他命分別係毒品危害防制條例第2 條第
    2 項第1 款、第2 款所列之第一級、第二級毒品。核被告所
    為，係犯毒品危害防制條例第10條第1 項之施用第一級毒品
    罪及同條例第10條第2 項之施用第二級毒品罪。被告於施用
    毒品海洛因、甲基安非他命而持有各該毒品之低度行為，應
    分別為施用之高度行為所吸收，均不另論罪。被告先後多次
    分別施用第一、二級毒品之犯行，均時間緊密，犯罪構成要
    件相同，顯係基於概括犯意為之，皆為連續犯，依修正前刑
    法第56條規定，各以一罪論，並加重其刑。其所犯上開施用
    第一級毒品、第二級毒品兩罪間，犯意各別，行為互殊，應
    予分論併罰。爰審酌被告年值青壯，不思尋求正當之身心發
    展，前曾有毒品前科，仍不知警惕，竟又施用足以導致精神
    障礙、性格異常，甚至造成生命危險之毒品，戕害一己之身
    心健康，對社會治安可能之危害程度非微，惟其於犯罪後尚
    能坦承犯行等一切情狀，分別量處如主文所示之刑，並依修
    正前刑法第51條第5 款規定定其應執行之刑，以示懲儆。
四、扣案之第一級毒品海洛因淨重0.50公克，係查獲之毒品，不
    問屬於犯人與否，爰依毒品危害防制條例第18條第1 項前段
    規定，併予宣告沒收銷燬。
據上論斷，應依刑事訴訟法第273 條之1 第1 項、第299 條第1
項前段，毒品危害防制條例第10條第1 項、第2 項、第18條第1
項前段，刑法第11條前段、第2 條第1 項前段、修正前刑法第56
條、修正前刑法第51條第5 款，判決如主文。
本案經檢察官蔡元仕到庭執行職務
中　　華　　民　　國　　96　　年　　3 　　月　　20　　日
                  刑事第一庭    法  官  張江澤
以上正本證明與原本無異。
如不服本判決，應於判決送達後10日內，向本院提出上訴狀。
                                書記官  林怡秀
中　　華　　民　　國　　96　　年　　3 　　月　　20　　日
附錄本案論罪科刑法條全文：
毒品危害防制條例第10條
施用第一級毒品者，處六月以上五年以下有期徒刑。
施用第二級毒品者，處三年以下有期徒刑。
